【裁判字號】    94,保險,9
【裁判日期】    950918
【裁判案由】    給付保險金
【裁判全文】
臺灣板橋地方法院民事判決               94年度保險字第9號
原      告  丙○○
訴訟代理人  丁○○
被      告  法商佳迪福人壽保險股份有限公司台灣分公司
法定代理人  甲○○
訴訟代理人  乙○○
上列當事人間請求給付保險金事件，經本院於民國95年9月4日
言詞辯論終結，判決如下：
    主  文
原告之訴及假執行之聲請均駁回。
訴訟費用由原告負擔。
    事實及理由
壹、原告起訴主張：原告前於民國93年3 月19日向被告投保新傷
    害保險，保險期間自93年3 月19日起至94年3 月18日止，投
    保金額為新台幣（下同）200 萬元，詎原告於93年8 月6 日
    因遭不詳之人毆打頭部眼眶挫傷之外來事故而造成外傷性青
    光眼，其右眼視力已達於萬國視力表零點002 以下，符合一
    目視力永久完全喪失之情形，依約被告應賠付上開保險金額
    百分之三十五之理賠金額計70萬元，詎經向被告請求理賠竟
    遭被告所拒，為此爰本於兩造傷害保險契約之約定，聲明求
    為判決：被告應給付原告70萬元及自起訴狀繕本送達被告翌
    日起至清償止，按年息百分之五計算之利息。並陳明願供擔
    保請准宣告假執行。
貳、被告則以：原告固有向被告投保上開傷害保險，惟依系爭傷
    害保險契約第2 條約定係「被保險人於本契約有效期間內，
    因遭受意外傷害事故，致其身體蒙受傷害而致重大燒燙傷或
    死亡時，依照本契約的約定，給付保險金」則被告自應就其
    確係因意外傷害致成右眼殘廢之事實負舉證之責任。惟依原
    告提出之國防大學醫學院三軍總醫院附設民眾診療服務處（
    下稱三軍總醫院）診斷證明書所載原告固有「雙眼青光眼及
    眼眶組織挫傷」之傷害，但依該院另出具之病歷摘要表所示
    原告主訴係「右眼眼球外傷」而診斷欄亦係記載「右眼眼球
    挫傷」，是原告受傷部分僅限右眼無誤，然依上開診斷證明
    書所示原告雙眼實際均診斷患有青光眼，足證原告之青光眼
    顯非所主張之意外所致，原告請求被告給付保險金自屬無據
    。因而聲明求為判決駁回原告之訴。
參、原告起訴時原未聲明請求自起訴狀繕本送達被告翌日起至清
    償止，按年息百分之五計算之利息，亦未為願供擔保請准宣
    告假執行之陳明，嗣於95年4 月20日具狀擴張如上，其訴訟
    標的既未變更，而僅屬擴張應受判決事項之聲明，依民事訴
    訟法第255 條第1 項第3 款規定尚非屬訴之變更，依法自應
    准許。
肆、兩造不爭執之事項：
一、原告於93年3 月19日投保被告「新傷害保險」（保單號碼Ｉ
    ＰＡ00000000），保險期間自93年3 月19日起至94年3 月18
    日止，投保金額200 萬元。
二、原告於93年8 月6 日至三軍總醫院眼科就醫，現其右眼視力
    已達於萬國視力表零點002 以下，符合系爭傷害保險契約約
    定一目視力永久完全喪失之殘廢等級。
伍、兩造爭執之事項及法院之判斷：
一、本件原告主張93年8 月6 日因遭不詳之人毆打頭部眼眶挫傷
    之外來事故而造成外傷性青光眼致右眼失明等情，被告則以
    原告所患青光眼並非其所主張之上開意外所致，而係原本即
    罹患有青光眼病變所致等語為辯。經查依原告所提出之三軍
    總醫院診斷證明書6 紙中，除其中93年11月27日出具所載之
    病名為「1.右眼部挫傷。2.疑似外傷性青光眼。」外，其餘
    94年1 月3 日、同年月6 日、94年3 月3 日、94年4 月9 日
    之診斷證明書均已載明其病名為「雙眼青光眼」，而依原告
    所提出由該院另出具之病歷摘要表所示原告於93年8 月16日
    主訴係「右眼眼球外傷」而診斷欄亦係記載「右眼眼球挫傷
    」，是原告主張所受右眼外傷，何以會導致其雙眼均青光眼
    ，已非無疑？經本院函詢該院覆稱「……二、查93年8 月6
    日顏員（即原告）因右眼眼球挫傷至外科急診，93年8 月16
    日門診時，右眼視力為0.5 。三、94年5 月19日病歷記錄，
    右眼視力僅光感（小於萬國視力表.002 以 下）。四、依據
    病歷記錄，顏員於93年8 月16 日 門診複查時即發現雙側視
    神經盤凹陷且眼壓高，判斷應原來即有青光眼（雙側），故
    右眼視力之變化無法判定為外傷抑或原有青光眼之變化。五
    、所謂外傷性青光眼，即是原來無青光眼之病史，且於眼部
    外傷後造成眼壓持續增高」，有該院95年2 月24日集逵字第
    0950003022號函在卷可憑，足見原告於所主張遭外力毆傷右
    眼之事故發生前，雙眼即患有青光眼之事實，復經本院檢附
    原告於三軍總醫院病歷函請國立臺灣大學醫學院附設醫院（
    下稱臺大醫院）鑑定結果，亦認原告極可能受傷前就罹患有
    相當程度之青光眼之判斷相符，復有該院95年7 月7 日校附
    醫秘字第0950002934號函可按。是原告主張其被毆前原先並
    未患有青光眼云云，顯不足採。本件原告於被毆前即罹患有
    青光眼之事實，既有上開醫學上之專業判斷，亦不因未查有
    原告被毆前罹患青光眼之就醫紀錄而有異，併予敘明。至三
    軍總醫院前於93年11月27日出具之診斷證明書「1.右眼部挫
    傷。2.疑似外傷性青光眼。」，亦經該院覆稱係看診醫院依
    其有外傷病史又合併有眼壓高之發現，故有「疑似」外傷性
    青光眼之診斷，亦有該院95年3 月23日集逵字第0950004579
    號函可按，亦可足認上開所載「疑似外傷性青光眼」診斷，
    僅係醫師一時初判之「疑似」可疑病例，並非事後詳加確診
    後之雙眼青光眼，自難以此之前未確診前所載「疑似外傷性
    青光眼」診斷證明書即謂原告所患係外傷性青光眼，原告所
    辯自不足採。原告並聲請訊問開立上開診斷證明書之醫師呂
    大文，然開立疑似外傷性青光眼上開診斷證明書之醫師呂大
    文，其後所開立之其他診斷證明書均已載明其病名為雙眼青
    光眼，有上開各紙診斷證明書可憑，且之前所載僅係「疑似
    」，並非確診，事實已甚明確，自無傳訊醫師呂大文之必要
    ，併予指明。
二、本件原告既於所主張之右眼遭毆傷之意外事故發生前，即患
    有雙眼青光眼，則其本次右眼球遭毆挫傷是否會導致原有青
    光眼病情加速惡化並致失明？而臺大醫院就此鑑定結果雖函
    覆本院稱「是有可能性，惟無法證實。由於因為沒有原告受
    傷前就醫紀錄，所以縱使現在要再行檢查，也不易釐清兩者
    之關係」，但亦指稱「以青光眼之自然病史，若未能適當控
    制眼壓，導致視神經日漸萎縮，是會影響視力，甚至失眼」
    ，此有臺大醫院上開覆函可按。是本件原告因青光眼失明，
    究係因其原罹患青光眼病史自然演變所致，或係因該外力傷
    害所致，依上開醫學上專業知識所見雖均有可能性，但再經
    本院函詢其可能性以何者較大時，該院復函覆稱「若僅由所
    附之三軍總醫院病歷記載判斷，原告自93年8 月7 日受傷後
    至93年11月27日之4 個月期間，都未有”自覺視力變壞”之
    感覺，故此次外傷可能對視力變壞沒有直接影響。」亦有該
    院95年7 月27日校附醫秘字第0950209073號函在卷可憑。是
    足見本件原告因青光眼致失明之原因，乃以其自己內部青光
    眼病史自然演變所導致可能性較大，而非外來突發之意外傷
    害事故所致甚明。原告主張係因外傷性青光眼所致云云，尚
    屬不能證明，自不足採。
三、按請求履行債務之訴，除被告自認原告所主張債權發生原因
    之事實外，應先由原告就其主張此項事實，負舉證之責任，
    必須證明其為真實後，被告於其抗辯事實，始應負證明之責
    任，此為舉證責任分擔之原則。最高法院43年台上字第377
    號判例著有明文。依系爭兩造所不爭之新傷害保險契約第二
    條所約定之保險範圍為「1.被保險人於本契約有效期間內，
    因遭受傷害事故，致其身體蒙受傷害而致成重大燒燙傷、殘
    廢或死亡時，依照本契約的約定，給付保險金。2.前項所稱
    意外傷害事故，指非由疾病引起之外來突發事故」，本件原
    告既係因自己罹患青光眼疾病之自然病變導致右眼失明可能
    性較大，原告又未能提出其他事證足以證明所主張之意外事
    故發生與其失明結果有何因果關係存在，本件顯然尚不能認
    定係因外力傷害之意外傷害事故導致失明，自不在系爭傷害
    保險契約所約定之承保範圍內。是揆之前開說明，原告既未
    能舉證證明發生給付保險金債權之原因事實及其因果關係存
    在，被告依約自無給付保險金之義務。
四、綜上所述，原告本於系爭傷害保險契約之法律關係，聲明請
    求被告應給付原告70萬元及自起訴狀繕本送達被告之翌日起
    至清償日止按年息百分之五計算之利息，尚非正當，不能准
    許，應予駁回。原告假執行之聲請亦因敗訴而失所依附應併
    予駁回。
陸、結論：本件原告之訴為無理由，依民事訴訟法第78條判決如
    主文。
中    華    民    國    95    年    9     月    18    日
                  民事第三庭    法  官  朱耀平
以上正本係照原本作成
如對本判決上訴，須於判決送達後20日內向本院提出上訴狀
中    華    民    國    95    年    9     月    18    日
                                書記官  陳淑芳


司法院資訊處製作；財團法人民間司法改革基金會備份。
